【裁判字號】    95,交聲,882
【裁判日期】    951031
【裁判案由】    違反道路交通管理處罰條例聲明異議
【裁判全文】
臺灣臺北地方法院交通事件裁定         95年度交聲字第882號
原處分機關  臺北市交通事件裁決所
異議人即
受處分人    甲○○
上列異議人即受處分人因違反道路交通管理處罰條例案件，對於
臺北市交通事件裁決所95年8月4日所為之處分（原處分案號：北
市裁四字第22-AIK305019號），聲明異議，本院裁定如下：
    主  文
異議駁回。
    理  由
一、按行為後法律或自治條例有變更者，適用行政機關最初裁處
    時之法律或自治條例，但裁處前之法律或自治條例有利於受
    處罰者，適用最有利於受處罰者之規定，行政罰法第5條定
    有明文，經查：本件異議人即受處分人（下稱異議人）甲○
    ○違反行政法上義務之行為時為民國95年4月13日，94年12
    月28日修正公布之道路交通管理處罰條例業於異議人行為後
    之95年7月1日施行，且本件違反行政法上義務行為所應適用
    之道路交通管理處罰條例第3條第8款、第48條第1項第2款、
    第63條第1項第1款等規定（詳見後述），修正前之規定並無
    較有利於異議人，是依上開規定，自應適用本件最初裁處時
    即95年8月4日臺北市交通事件裁決所裁決時有效施行之道路
    交通管理處罰條例第3條第8款、第48條第1項第2款、第63條
    第1項第1款等規定，先此敘明；又按違反行政法上義務之行
    為非出於故意或過失者，不予處罰，行政罰法第7條第1項定
    有明文，是因過失而違反行政法上義務者，自仍應予處罰，
    亦此敘明。
二、次按道路交通管理處罰條例所稱汽車，包括機器腳踏車在內
    ，又汽車駕駛人轉彎時，有不依標誌、標線、號誌指示之情
    形者，處新臺幣（下同）600元以上1800元以下罰鍰，並記
    違規點數1點，道路交通管理處罰條例第3條第8款、第48條
    第1項第2款、第63條第1項第1款定有明文；又按道路交通管
    理處罰條例所定罰鍰之處罰，受處罰人接獲違反道路交通管
    理事件通知單後，於15日內得不經裁決，逕依第92條第3項
    之罰鍰基準規定，向指定之處所繳納結案，不服舉發事實者
    ，應於15日內，向處罰機關陳述意見，其不依通知所定期限
    前往指定處所聽候裁決，且未依規定期限繳納罰鍰結案或向
    處罰機關到案陳述意見並聽候裁決者，處罰機關應依基準表
    於舉發違反道路交通管理事件通知單送達且逾越應到案期限
    60 日之3個月內，逕行依最高額裁決之，道路交通管理處罰
    條例第9條第1項，違反道路交通管理事件統一裁罰基準及處
    理細則第44條第1項，違反道路交通管理事件統一裁罰基準
    表定有明文。
三、原處分意旨略以：異議人於95年4月13日晚間8時06分許，駕
    駛車牌號碼BHL-983號重型機車沿臺北市○○區○○路車行
    地下道南往北方向行駛，該車行地下道之入口處設有「車行
    地下道車輛僅准直行基隆路」之禁止性質告示牌，出口處亦
    設有「地下道禁止左右轉」之禁行方向標誌，異議人竟仍駕
    乘上開機車於車行地下道出口處逕行右轉忠孝東路向東方向
    行駛，為正在該路口執行交通稽查勤務之臺北市政府警察局
    信義分局交通分隊員警莊南樓攔停稽查，並以異議人有違反
    道路交通管理處罰條例第48條第1項第2款之違規行為製單舉
    發，異議人於應到案日期即95年4月28日前均未繳納罰鍰結
    案或向處罰機關到案陳述意見並聽候裁決，原處分機關即於
    95年8月4日，依道路交通管理處罰條例第48條第1項第2款、
    第63條第1項第1款規定，逕行裁處異議人罰鍰1800元並記違
    規點數1點。
三、異議意旨固不諱言異議人有於95年4月13日晚間8時06分許，
    駕駛車牌號碼BHL-983號重型機車沿臺北市○○區○○路車
    行地下道南往北方向行駛，並於該車行地下道出口處逕行右
    轉忠孝東路向東方向行駛等情，惟矢口否認有何違反道路交
    通管理處罰條例第48條第1項第2款之違規行為，辯稱：綠燈
    右轉符合一般用路人習慣，且駕駛人為注意路況，無暇顧及
    該禁制標誌，車流量大時其他車輛亦會將該標誌掩蓋，該標
    誌因夜間反光有角度限制，上開標誌設立不符工程設計，無
    法有效警示用路人，且政府宣導不力，為此請求撤銷免罰，
    本人以為尚會另有掛號單據，故繼續等候通知而未能及時申
    訴，不應加重處罰云云。經查：經本院函請臺北市政府警察
    局信義分局拍攝上開基隆路車行地下道現場照片，該車行地
    下道之入口處設有「車行地下道車輛僅准直行基隆路」之禁
    止性質告示牌1個，出口處亦設有「地下道禁止左右轉」之
    禁行方向標誌3個，所設置之位置均在顯目易見之處所，數
    量之多，亦不致有使駕駛人無暇注意觀看或全遭其他車輛掩
    蓋之可能，且考該車行地下道係位於基隆路中間4車道之下
    方，出口處右方並有基隆路平面車道之慢車道，此有臺北市
    政府警察局信義分局95年10月26日北市警信分交字第095345
    84300號函附現場照片4幀可稽，是該車行地下道出口處禁止
    右轉，顯係為避免與上開慢車道車輛發生碰撞之意，此種規
    劃情形尚屬合理，自不得徒以「綠燈右轉符合一般用路人習
    慣」云云置辯，且異議意旨認上開標誌設立不符工程設計，
    無法有效警示用路人，政府宣導不力云云，亦上開現場照片
    所示，亦非可採，均無以免除異議人之過失責任；又卷附臺
    北市政府警察局舉發違反道路交通管理事件通知單上業經異
    議人本人簽名收受，該通知單下方業已載明「本單為正式通
    知單」等語，並具體載明違規時間、地點、違規行為人、違
    規車輛種類、車牌號碼、違規事實、違反規定之條項款、應
    到案日期、處所、舉發單位、舉發人等舉發違反道路交通管
    理事件通知單應載明之事項，是異議人縱未諳法律規定，誤
    認將另有正式通知單寄達云云，亦無從解免加重處罰之適用
    。
四、綜上所述，原處分以異議人有違反道路交通管理處罰條例第
    48 條第1項第2款之違規行為，依該條例第48條第1項第2款
    、第63條第1項第1款，違反道路交通管理事件統一裁罰基準
    表之規定，裁處異議人罰鍰1800元並記違規點數1點，經核
    其認事用法，尚無不當，異議意旨求予撤銷免罰，為無理由
    ，應予駁回。
五、據上論斷，應依道路交通案件處理辦法第19條，裁定如主文
    。
中    華    民    國    95    年    10    月    31    日
                              交通法庭法  官  張永宏
以上正本證明與原本無異
如不服本裁定應於送達後5日內向本院提出抗告狀
                                      書記官  楊婷婷
中    華    民    國    95    年    10    月    31    日


司法院資訊處製作；財團法人民間司法改革基金會備份。
